【裁判字號】    88,上易,2275
【裁判日期】    890201
【裁判案由】    竊佔
【裁判全文】
臺灣高等法院高雄分院刑事判決                  八十八年度上易字第二二七五號
    上訴人
    即被告  甲○○
右上訴人因竊佔案件，不服臺灣高雄地方法院八十七年度易字第一八七六號中華民國
八十八年十月十八日第一審判決（起訴案號：臺灣高雄地方法院檢察署八十七年度偵
字第一九七六二號），提起上訴，本院判決如左：
      主  文
上訴駁回。
      事實及理由
一、本案經本院審理結果，認第一審判決認事用法及量刑均無不當，應予維持，並引
    用第一審判決記載之事實、證據及理由。
二、被告上訴意旨略以無竊佔國有財產局之土地，所種作物菱角，係自然越界生長云
    云；但查被告將其佔用之系爭國有財產局土地，交其兄黃仙化耕作，經被害人訴
    請返還土地及不當得利，業經原審法院民事庭判決勝訴確定，有原審法院八十六
    年度重訴字第五六六號民事判決可稽，故被告辯稱無竊佔云云，係卸責之詞，其
    上訴無理由、應予駁回。
據上論結，應依刑事訴訟法第三百六十八條、第三百七十三條，判決如主文。
本案經檢察官陳國全到庭執行職務。
中    華    民    國     八十九     年       二       月     一   日
                              臺灣高等法院高雄分院刑事第六庭
                                  審判長法官  陳吉雄
                                        法官  周賢銳
                                        法官  江泰章
右正本證明與原本無異。
不得上訴。
                                      書記官  黃一秋
中    華    民    國     八十九     年       二       月    二    日
                                                               Ｊ
臺灣高雄地方法院刑事判決                        八十七年度易字第一八七六號
    公訴人  臺灣高雄地方法院檢察署檢察官
    被  告  甲○○  男四十六歲（民國○○○年○月○日生）
                    住高雄市○○區○○路二二五號
                    身分證統一編號：Ｅ一一八一七一九號
右列被告因竊佔案件，經檢察官提起公訴（八十七年度偵字第一九七六二號），本院
判決如左：
    主  文
甲○○意圖為自己不法之利益，而竊佔他人之不動產，累犯，處罰金肆仟捌佰元，如
易服勞役，以參佰元折算壹日。
    事  實
一、甲○○前於民國八十三年四月十八日，因違反商業登記法案件，經判處有期刑三
    月，於同年五月二十七日易科罰金執行完畢。
二、甲○○前於高雄縣仁武鄉○○○段（下簡稱：五塊厝段）第一二一之四地號土地
    上種植菱角、水稻，竟意圖為自己不法之利益，自八十五年間某日起，未得國有
    財產局許可，在緊臨五塊厝段第一二一之四地號土地、為國有財產局所有之五塊
    厝段一二一之十七地號土地之部分地面上種植水稻、菱角（佔用面積共五三五平
    方公尺；位置圖如本院卷二十七頁土地複丈成果圖上之一二一之十七Ｂ；下簡稱
    ：五塊厝段一二一之十七Ｂ土地）以此營收得利，嗣於八十六年初某日又將上開
    土地出借予不知情之黃仙化種植，而竊佔國有財產局所有之上開土地（嗣於八十
    八年間已返還予國有財產局，並闢為既成道路）。
三、案經國有財產局台灣南區辦事處訴由高雄縣警察局仁武分局移送台灣高雄地方法
    院檢察署檢察官偵查起訴。
    理  由
一、訊據被告甲○○矢口否認犯罪，先辯稱：民國五十幾年間，伊父親買下五塊厝段
    一二一之四地號土地後，即使用系爭國有財產局之土地迄今云云，嗣又改稱：伊
    在自已之農地上種菱角，因水太滿不慎漫過國有財產局之土地，而致作物自生於
    該地云云。經查，系爭五塊厝段一二一之十七Ｂ號土地係國有財產局所有，此有
    土地登記謄本在卷可稽，並經國有財產局之職員陳琪玫、王景霖指訴在卷，復以
    ：
    （一）、系爭遭佔用之土地，於八十三年八月十日經財產局派員實際勘查結果，
            係雜草地並未種植作物，此有該局國有非公用土地清查表附卷可佐（本
            院卷三十四頁），並經證人陳琪玫（前為國有財產局之職員）證述在卷
            （參本院八十八年十月四日筆錄）。是以被告前所辯稱：民國五十幾年
            間，伊父親買下五塊厝段一二一之四地號土地後，即使用系爭國有財產
            局之土地迄今云云，委無足採（由此亦知追訴權時效尚未完成）。
    （二）、其次，被告曾自承伊之「五塊厝段第一二一之四地號土地」與「系爭遭
            占用之國有財產局土地」一樣高（參本院另案八十六年重訴字五六六號
            民事卷八十七年八月十三日筆錄）。從而，被告自有之「五塊厝段一二
            一之四地號土地」，不論是種水稻或菱角，為能保持田地內作物成長所
            需之水源，避免水源四處流散致田地乾竭，該地與系爭遭佔用之國有財
            產局之土地間，必有田埂等明顯用以區隔兩塊土地、保持田地用水之界
            線。此由被告自承菱角田內約須留有五十公分深之水（本院八十八年十
            月四日筆錄），暨「八十三年八月十日間，系爭遭佔用之國有財產局土
            地係雜草地，被告自有農田之水源及作物並未蔓生至系爭國有產局之土
            地」等情（已如前所述），亦可知之。又相鄰之兩地，農作物雖確有可
            能因風力、蟲鳥傳播種子或田水含帶種子偶然漫過田埂致落於鄰地，而
            致農作物自生於鄰地之情形。惟因此種方式而自行長成於鄰地之農作物
            數量必定不多。然陳琪玫業已證稱：八十五年間國有財產局即曾通知被
            告，當時系爭五塊厝段一二一之十七Ｂ土地就已種滿菱田，被告並曾表
            示是伊所種等語（本院八十八年十月四日筆錄）。是以被告之農地與系
            爭國有財產局之土地間既有明顯區隔之界線，而系爭國有財產局之土地
            上又長滿菱角，則此顯非自然因素所致，定係人力蓄意所為，是以被告
            辯稱系爭國有產財局之土地上之作物係自然生成，非伊蓄意種植云云，
            委無足採。
   （三）、如前述，系爭農地八十五年間係被告佔用（參本院八十八年十月四日陳
           琪玫筆錄）。而證人黃仙化亦稱於八十六年間既改由伊作種植（參本院
           八十八年十月四日筆錄），是以被告竊占系爭土地之時間，應係自八十
           五年間某日起。又告訴人代理王景霖則稱被告現已返還系爭士地並闢為
           既成道路（參本院八十八年十月四日筆錄）。
    綜上所述，事證明確，被告犯行堪予認定。
二、核被告甲○○所為，係犯刑法第三百二十條第二項之竊占罪。又被告甲○○前於
    八十三年四月十八日，因違反商業登記法案件，經判處有期刑三月，於同年五月
    二十七日易科罰金執行完畢，有本院被告全國刑案錄表在卷可佐，其於執行完畢
    後五年以內再犯本件有期徒刑以上之罪，為累犯，依法加重其刑。爰審酌被告竊
    占系爭土地係供農用而非供從事其他不法行為所用，占用面積亦不大，且已返還
    予國有財產局現已闢為既成道路（參本院八十八年十月四日王景霖筆錄），同案
    被告陳登耀亦因坦承不諱而經檢察官依職權不起訴處分確定，暨被告之品行、犯
    罪之手段、犯罪後之態度、及其他一切情事，量處如主文所示之刑，並諭知易服
    勞役之折算標準。
三、又公訴意旨另以：被告另占用同地段一二一之十五、一二一之十六、一二一之十
    八、一二一之十九號、事實欄所示部分以外之一二一之十七號土地種水稻、菱角
    ，而認被告涉犯竊占罪等語。惟此各該部分均非被告所占用，此經國有財產局之
    告訴代理人王景霖陳明在卷（參本院八十八年十月四日筆錄），是以本院萬難認
    被告有占用上開公訴意旨所另指之土地，然因公訴人認此部分與前有揭有罪部分
    為實質上一罪之關係，故不另為無罪之諭知。
據上論斷，應依刑事訴訟法第二百九十九條第一項前段、刑法第三百二十條第二項、
第一項、第四十七條、第四十二條第二項，罰金罰鍰提高標準條例第一條前段、第二
條，判決如主文。
本案經檢察官曾逸誠到庭執行職務。
中      華      民      國    八十八    年      十      月      十八    日
                                  臺灣高雄地方法院刑事第六庭
                                      法  官  洪碩垣
右正本證明與原本無異。
如不服本判決，應於判決送達後十日內，向本院提出上訴狀。
                                      書記官  高惠珠
中      華      民      國    八十八    年      十      月    二十二  日
附錄本案論罪科刑法條全文
刑法第三百二十條
意圖為自己或第三人不法之所有，而竊取他人之動產者，為竊盜罪，處五年以下有期
徒刑、拘役或五百元以下罰金。
意圖為自己或第三人不法利益，而竊佔他人之不動產者，依前項之規定處斷。
前二項之未遂犯罰之。


司法院資訊處製作；財團法人民間司法改革基金會備份。
